【裁判字號】    96,重上更(四),206
【裁判日期】    970109
【裁判案由】    水土保持法
【裁判全文】
臺灣高等法院刑事判決           96年度重上更(四)字第206號
上  訴  人
即  被  告  甲○○
選任辯護人  吳麒律師
            陳哲民律師
上列上訴人，因違反水土保持法案件，不服臺灣板橋地方法院88
年度訴字第207號，中華民國88年4月26日第一審判決（起訴案號
：臺灣板橋地方法院檢察署87年度偵字第24213號、第25516號）
，提起上訴，經本院判決後，由最高法院第四次發回更審，本院
判決如下：
    主  文
原判決關於甲○○部分撤銷。
甲○○共同違反於山坡地內開挖、整地之開發行為，其水土保持
義務人應先擬具水土保持計畫，送請主管機關核定之規定，未先
擬具水土保持計畫，致生水土流失，處有期徒刑柒月，減為有期
徒刑參月又拾伍日，如易科罰金，以銀元參佰元即新台幣玖佰元
折算壹日，緩刑參年。
    事  實
一、甲○○係元記實業股份有限公司（下稱元記公司）負責人，
    臺北縣鶯歌鎮○○段大竹圍小段58-1、58-3地號土地，均屬
    元記公司所有，甲○○自民國（下同）81年間起，即陸續沿
    58-1至58-3地號山坡地開挖、採取土石，供元記公司製造磚
    塊之用，嗣上述二筆土地及甲○○於85年4月6日因買賣於85
    年6 月28日登記取得同地段54-1地號土地，均經臺灣省政府
    依據水土保持法，於85年3月6 日以85府農水字第12314號公
    告為山坡地。依法關於山坡地之開發利用，採取土石、堆積
    土石、處理廢棄物或其他開挖整地，應經調查規劃，送請主
    管機關核定，惟甲○○並未依此程序辦理，且未向主管機關
    領有廢棄物處理許可文件，自85年3月6日上開土地經公告為
    山坡地後，仍繼續開挖、採採取石，於85年6 月間購得相連
    54-1地號山坡地，甲○○再逐漸往上坡（54-1號土地）開挖
    ，採取土石；87年10月31日13時，甲○○所僱用與之有犯意
    聯絡之乙○○、丙○○、丁○○3 人（業經判決確定），由
    乙○○操作所有挖土機，亦在54-1地號山坡地上採取土石，
    丙○○、丁○○分別駕駛ＧＪ-841號（登記為台安交通企業
    股份有限公司所有，實為丙○○所有）、ＦＨ-697號（登記
    為東憶交通公司所有，實為丁○○所有）大貨車，載運採取
    之土石供元記公司製造磚塊之用，為警當場查獲，上開三筆
    58-1、58-3、54-1地號山坡，經連續開挖採取土石後，致生
    水土流失。
二、案經臺北縣警察局三峽分局移送臺灣板橋地方法院檢察署檢
    察官偵查起訴。
    理  由
甲、程序部分：
一、按，修正後刑事訴訟法施行法第7條之3規定：「中華民國92
    年1 月14日修正通過之刑事訴訟法施行前，已繫屬於各法院
    之案件，其以後之訴訟程序，應依修正刑事訴訟法終結之。
    但修正刑事訴訟法施行前已依法定程序進行之訴訟程序，其
    效力不受影響」，92年1 月14日修正，同年2月6日公布刑事
    訴訟法，業於同年9月1日施行，本案係88年1 月19日繫屬於
    第一審法院，依前揭規定，於修正刑事訴訟法施行前第一、
    二審就可得為証據之証據資料，已依法定程序調查者，其效
    力不受影響，自仍得為証據。
二、次按，被告以外之人於偵查中向檢察官所為之陳述，除顯有
    不可信之情況者外，得為證據，刑事訴訟法第159條之1第2
    項定有明文。偵查中向檢察官所為之陳述雖為審判外之陳述
    ，但立法者衡量刑事訴訟法規定檢察官代表國家偵查犯罪、
    實施公訴，依法有訊問被告、證人、鑑定人之權，且實務運
    作時，偵查中檢察官向被告以外之人所取得之陳述，原則上
    均能遵守法律規定，不致違法取供，其可信性極高，為兼顧
    理論與實務為由，而對「被告以外之人於偵查中向檢察官所
    為之陳述」，例外規定除有顯不可信之情況者外，得為證據
    。再按，上開所謂「具有較可信之特別情況」或「顯有不可
    信之情況」存在，均應審酌該陳述是否出於供述者之真意、
    有無違法取供情事之信用性，可從筆錄製作之原因、過程及
    其功能等加以觀察其信用性而據以判斷該筆錄內容是否具有
    較可信之特別情況抑或顯不可信之情況（最高法院94年台上
    字第629 號判決參照）。本案共同被告乙○○、丙○○、丁○○於警詢、偵訊中所為供述，係於案發後記憶猶新之情況
    下所為之陳述，可信性甚高，且在檢察官偵訊中不致有違法
    取供之情，渠等證言有證據能力。
三、大法官會議釋字第582號解釋（93年7月23日公布）闡示共同
    被告本質上具證人適格，應賦予受不利證言一方對質詰問權
    ，以維正當法律程序及其憲法訴訟權保障之旨。釋字第 592
    號解釋謂「相關刑事案件難以計數，如依據各該違憲判例所
    為之確定判決，均得依刑事訴訟法之規定提起非常上訴，將
    造成社會秩序、公共利益之重大損害，故該解釋除對聲請人
    據以聲請解釋之案件，具有溯及效力外，並未明定賦予一般
    溯及效力。本院釋字第五八二號解釋公布前，已繫屬於各級
    法院之刑事案件，該號解釋之適用應以個案事實認定涉及以
    共同被告之陳述，作為其他共同告論罪之證據者為限」。依
    592號解釋意旨，縱於93年7月23日前已繫屬於各級法院之刑
    事案件，而其審理跨越新舊刑事訴訟法領域者，如其個案事
    實係以具證人適格之共同被告之陳述，作為論罪之證據者，
    仍有釋字第582 解釋之適用，本件共同被告乙○○、丙○○
    、丁○○，於本院更一審91年6 月以前，以共同被告之供述
    ，既經本院更四審賦予被告之對質詰問權，其等三人不利於
    被告之證言，自得採為證據。
四、刑事訴訟法第213 條規定，履勘本案犯罪現場，暨依刑事訴
    訟法第41條、第42條規定製作之勘驗筆錄暨勘驗現場照片，
    復依刑事訴訟法第213條第6款為勘驗其他必要之處分，即函
    請台北縣政府三峽分局翻拍87年10月31日元記窯業磚場現場
    照片等，核與法定程序無違，自屬實施刑事訴訟程序公務員
    依據法定程序所取得證據，有證據能力，得為本案證據。
乙、實體部分：
一、訊據上訴人即被告（下稱被告）甲○○，矢口否認有何上開
    濫挖土石、任意傾倒廢土情事，並先後辯稱：上開土地均為
    元記公司窯業用地，為合法生產磚頭、瓦片之工廠，其除於
    賀伯颱風後報備整地外，並無濫挖情事；元記公司自81年起
    即從他處載運原料土到磚窯廠製磚，僅於磚窯廠運作範圍內
    暫時堆放原料土，因上開土地係元記公司所有，並非他人土
    地，與水土保持法第32條或第33條所定構成要件均不符云云
    。惟查：
(一)台北縣鶯歌鎮○○段大竹圍小段58-1、58-3、54-1地號土地
    均為山坡地，有土地謄本可稽（24213 號偵查卷104至107、
    152至156頁），皆為山坡地保育利用範圍。又水土保持法第
    3條第3款後段之山坡地範圍與山坡地保育利用條例之山坡地
    範圍相同，有台灣省政府公告、行政院85年1 月13日台85農
    字第01335號函影本在卷可稽（報准函見24213 號偵查卷130
    頁，該函表示，准台灣省政府報請將山坡地保育利用條例第
    3 條規定劃定並報院核定公告之山坡地範圍，直接沿用為水
    土保持法第3條第3款後段之山坡地範圍，並辦理公告），復
    經台灣省政府於85年3月6日以85府農水字第12314號公告在
    案（同卷132頁；台北縣政府91年4月15日北府農山字第0910
    172116號函，本院更一審卷39至41頁），故上開山坡地開發
    、利用，應同時受山坡地保育利用條例及水土保持法規範。
(二)山坡地之採取土石、堆積土石、處理廢棄物或其他開挖整地
    ，應先擬具水土保持計畫，送請主管機關核定，水土保持法
    第13條定有明文。前開土地從山下築一條20公尺山坡路到達
    山上，以便開挖，山上有土質較硬、黑，疑似陶土材料用土
    ；山坡道路及開挖處，均未做任何防護措施；本件土地上之
    開發，尚未經過核准，其上堆置廢土屬工業垃圾及建築廢土
    等情，業經臺灣板橋地方法院檢察署檢察官（他字第1102號
    卷9 頁勘驗筆錄）、原審（原審卷71頁勘驗筆錄）、本院（
    上訴審卷115至125頁）分別會同台北縣農業局勘驗現場屬實
    （原審卷73、74頁），並有勘驗筆錄、台北縣樹林地政事務
    所複丈成果圖（24213 號偵查卷141至143、150、151頁、原
    審卷78頁）、台北縣山坡地違規使用查報與取締案件機動會
    勘記錄各一份（原審卷74頁）、查獲照片多張（同上偵查卷
    30至40頁）、車輛保管條（同上偵查卷第26至29、127 頁）
    可稽。被告亦坦承其所擬水土保持計畫已送請主管機關核定
    中，但尚未核准；山上最高點凹下去之部分是風化石，其載
    40多台到磚窯場燒磚；以前查獲之土所製成之磚塊差不多已
    全部賣出去（偵查卷76頁、本院上訴卷118 頁），足認被告
    亦知該處雖為窯業用地，但其開發使用，仍須依水土保持法
    規定辦理，其未經主管機關核定，仍擅自開發、經營、利用
    該處之土石，並堆積土石與廢棄物，自屬違法，極為明確。
    被告所舉證人即鶯歌鎮公所建設課職員許戎凱，雖證稱：「
    87年10月底甲○○有打電話及本人來找過我，說過他的其中
    一塊土地部分因受賀伯颱風影響造成土石坍方，報備施工作
    擋土壩、避免土石流失這個情形，我說那不是我們的權責、
    我們管不了，我不知道他說的土地是哪一塊，我隔幾天在報
    紙上看到有這個情形，他有提到他的窯廠，我知道他的磚廠
    在哪邊」等語（本院上訴卷158至159頁），不能證明被告已
    報請主管機關核准，自不足據為其有利之認定。
(三)被告在54-1地號山坡地採取土石，供元記公司製造磚塊之用
    ，業據共同被告乙○○、丙○○、丁○○等人在警詢、偵查
    中供述在卷，乙○○供稱：我開怪手挖風化土到大卡車上，
    是元記僱用我，共載了40多台（同上偵查卷78頁）；丙○○
    、丁○○均稱載了20台左右（偵查卷78頁）。三人並於原審
    、本院上訴審、更一審，以共同被告供述在卷，本院更四審
    時，復賦予被告對質詰問權，以證人身分傳喚到庭作證在卷
    ，綜合渠等先前供述，以及該三人亦經判處罪刑在案，可見
    渠等不利於被告供述，自得採為被告犯罪事實之證據。證人
    於本院更四審時所為被告有利供述，係迴護之詞，不足採信
    。又本院前審於勘驗現場時，在54-1地號山坡地採取此地被
    開挖後掉落土塊之一小部分編號為送請鑑定結果，雖認編
    號之廢土不適合製造磚塊，有台灣區磚瓦工業同業公會88
    年10月20日台區磚瓦工字第1082號函附卷可稽（本院上訴
    卷178 頁），惟被告既已坦承未經核准開挖土石燒製磚塊出
    售，已如前述，則鑑定結果應僅係該取樣編號土塊之一小
    部分不適合製造磚塊之用而已，應不影響上開從54-1地號山
    坡地採取土石，供元記公司製造磚塊用之事實。
(四)上開54-1、58-1、58-3地號山坡地，均未作任何如擋土牆等
    防護措施，有造成沖蝕、塌方之虞，隨意堆置廢土，未加設
    防止沖刷及排水設施，已對鄰地造成影響，此據台北縣政府
    農業局水土保持課承辦人蔡瑞格於本院前審供稱：「行政院
    農委會給我他們的函，有致生水土流失如何認定規定。本案
    情形符合水土保持法施行細則第35條第2 款破壞地表、地下
    水源之涵養情形。但有無受污染我們無法認定」（本院上訴
    審卷133頁），核與87年11月7日台北縣山坡地違規使用查報
    與取締案件動機會勘紀錄（原審卷74頁）相符。再者，88年
    7 月16日上午10時本院前往上述地號山坡地勘驗，結果確有
    開挖整地等情（本院上訴卷115至118頁），另有42張現場勘
    驗照片可查（本院上訴卷119至124頁），再參台北縣政府警
    察局三峽分局函覆本院之87年10月31日拍攝鶯歌鎮○○段大
    竹圍小段58之1、58之3、54之1 地號（台北縣鶯歌鎮○○街
    258巷8號元記窯業磚場）照片等證據，可知確有破壞地表或
    地下水源涵養之水土流失情形，極為明灼。此外，有台北縣
    政府87年11月21日之87北府農六字第368695號函可稽（原審
    卷73頁）。另有挖土機2台、大貨車5台扣案可憑，被告行為
    ，顯符合水土保持法施行細則第35條第2 款「破壞地表或地
    下水源涵養」之情形，要堪認定。
(五)上開土石流失情節，本院更三審時，已據案發時甚久，雖經
    臺灣省土木技師公會鑑驗認定「標的物邊坡穩定無滑定之虞
    」、「邊坡現況植生覆蓋率大於百分之九十以上，已符合水
    土保持技術規範第61條規定」，但亦建議「現場仍需持續坡
    面維護與管理，避免水土流失」，此有該報告可稽（本院更
    三審卷65頁），然此鑑驗係被告自行申請，尚非法院依法所
    進行之鑑定，且此鑑驗日距案發已久，依偵查及原審、本院
    上訴審之勘驗結果，可見此鑑驗結果，難採為被告有利認定
    。被告於本院更四審，亦主張無另行鑑定實益，本院自得依
    上開事實，認定此犯罪情節。綜上，本件被告未先擬具水土
    保持計畫送請主管機關核定，亦未實施水土保持之處理與維
    護，即於前開山坡地從事開挖及堆積土石使用行為，致生水
    土流失，事證明確。被告上開辯稱均係為製磚所為云云，核
    係卸責之詞，不足採信，被告上開犯行，洵堪認定，自應依
    法論科。
二、按，公、私有土地之經營或使用，依水土保持法應實施水土
    保持處理與維護者，該土地之經營人、使用人或所有人，為
    該法所稱之水土保持義務人，水土保持法第4 條規定甚明。
    次按，於山坡地區內從事堆積土石使用行為，應經調查規劃
    ，依水土保持技術規範實施水土保持之處理與維護；於山坡
    地區內從事堆積土石之使用行為之水土保持義務人，應先擬
    具水土保持計畫，送請主管機關核定，同法第8 條第1項第5
    款、第13條第1 項前段，定有明文。被告係元記公司負責人
    ，為水土保持義務人，然其未先擬具水土保持計畫送請主管
    機關核定，亦未實施水土保持之處理與維護，即於前開山坡
    地從事堆積土石之使用行為，致生水土流失，核其所為，係
    犯水土保持法第33條第3 項之罪及山坡地保育利用條例第35
    條第3 項前段之罪。水土保持法為山坡地保育利用條例特別
    規定（最高法院91年台上字第4848、93年度台上字第3380號
    判決意旨參照），依法規競合之法理，僅論以水土保持法第
    33條第3項之罪（山坡地保育利用條例第35條雖於87年1 月7
    日修正公布，惟本件行為已論以水土保持法之罪，故毋庸為
    新舊法比較）。
三、被告行為後，刑法及刑法施行法部分條文業經修正公布，並
    於95年7月1日施行。修正後刑法第2條第1項之規定，係規範
    行為後法律變更所生新舊法律比較適用之準據法，於修正後
    刑法施行後，應適用修正後刑法第2條第1項規定之「從舊從
    輕」之原則為比較；修正後刑法第2條第1項係採「從舊從輕
    」原則，適用最有利於行為人之法律。既曰法律，自較刑之
    範圍為廣；除法律有特別規定者（如修正後刑法第2條第2項
    非拘束人身自由之保安處分適用裁判時法，修正後刑法施行
    法第9條之3規定之情形），應依其規定；或事關執行之緩刑
    之宣告，或犯罪在刑法修正施行前，自首在刑法施行後之自
    首部分，或程序之規定（程序從新，如刑法第40條沒收宣告
    之程序規定），應適用裁判時之修正後刑法之規定外；依修
    正後刑法第2條第1項比較時，應就「罪、刑」有關之共犯、
    未遂犯、連續犯、牽連犯、結合犯以及累犯加重、自首減輕
    暨其他法定加減原因（如身分加減）與加減例等一切情形，
    綜其全部之結果而為比較後，不能割裂而分別適用有利益之
    條文（參照最高法院95年5月23日刑事庭第8次會議決議）。
    經查：
(一)刑法第28條原規定「二人以上共同實施犯罪之行為者，皆為
    正犯」，經修正為「二人以上共同實行犯罪之行為者，皆為
    正犯」，修正後刑法第28條規定之共同正犯，基於個人責任
    原則及法治國人權保障，限於直接從事構成犯罪事實之行為
    者（含共謀共同正犯），排除「陰謀共同正犯」及「預備共
    同正犯」之類型，是修正後之共同正犯之可罰性要件之範圍
    業已限縮。本件情形，被告等人所為均非屬「陰謀共同正犯
    」或「預備共同正犯」之類型，不論依修正前、後之規定，
    均無礙共同正犯之成立，新法並非有利於被告，經比較新舊
    法後，應適用行為時法。
(二)水土保持法第33條第3 項，法定刑為六月以上五年以下有期
    徒刑，得併科新台幣60萬元以下罰金，修正刑法第33條第5
    款規定：「主刑之種類如下：五、罰金：新臺幣一千元以上
    ，以百元計算之」，則修正後該罪所得併科之罰金刑最低為
    新臺幣一千元，然依修正前刑法第33條第5 款規定之罰金最
    低額銀元一元計算，該罪之罰金刑最低額為銀元一元，折算
    為新臺幣後，修正前罰金刑最低額僅為新臺幣三元，遠低於
    修正後罰金刑最低額一千元，比較修正前後刑罰法律，自以
    修正前法律，較有利於被告。
(三)被告行為後，刑法第41條先於90年1 月10日修正公布，同年
    月12日生效，該條第1 項規定：「犯最重本刑為五年以下有
    期徒刑以下之刑之罪，而受六個月以下有期徒刑或拘役之宣
    告，因身體、教育、職業或家庭之關係或其他正當事由，執
    行顯有困難者，得以一元以上三元以下折算一日，易科罰金
    。但確因不執行所宣告之刑，難收矯正之效，或難以維持法
    秩序者，不在此限」。被告所犯水土保持法罪，係五年以下
    有期徒刑之罪，如受六月以下有期徒刑宣告，自得依此宣告
    易科罰金。
(四)又被告行為後，刑法及刑法施行法部分條文再於94年2月2日
    修正公布，95年7月1 日起施行，修正前刑法第41條第1項前
    段規定：「犯最重本刑為五年以下有期徒刑以下之刑之罪，
    而受六個月以下有期徒刑或拘役之宣告，因身體、教育、職
    業、家庭之關係或其他正當事由，執行顯有困難者，得以一
    元以上三元以下折算一日，易科罰金」，此折算標準並應適
    用修正前罰金罰鍰提高標準條例第2 條規定，就其原定數額
    提高為一百倍折算一日，亦即被告行為時之易科罰金折算標
    準，應以銀元100 元以上300元以下之數額折算1日，經換算
    為新臺幣，則應以新臺幣300元以上900元以下折算1 日。惟
    95年7月1日施行之刑法第41條第1 項前段規定：「犯最重本
    刑為五年以下有期徒刑以下之刑之罪，而受六個月以下有期
    徒刑或拘役之宣告者，得以新臺幣一千元、二千元或三千元
    折算一日，易科罰金」，於同日並廢除罰金罰鍰提高標準條
    例第二條之規定，亦即係以新台幣1000元、2000元或3000元
    折算1 日。是易科罰金之規定，既經二次修正，自應依行為
    時法、中間時法、裁判時法比較後，依刑法第2條第1項但書
    規定適用最有利於被告之中間時法，亦即依銀元三百元即新
    台幣九百元折算一日，是此部分修正比較，應適用中間時法
    。綜上說明，本件各應適用上開修正前、後之法律。被告與
    乙○○、丙○○、丁○○間，就87年10月31日犯行，均分別
    有犯意聯絡及行為分擔，皆為共同正犯。
四、原審經審理結果，認被告罪證明確，予以論科，固非無見，
    惟查，（一）原判決認被告自81年間起，連續在山坡地開挖
    、採取土石，供元記公司製造磚塊之用，而論處水土保持法
    第32條第1項罪名。然水土保持法係於83年5月27日公布施行
    ，被告甲○○在83年5 月27日前，自無違反水土保持法規定
    可言。（二）上開土地經台灣省政府於85年3月6日以85府農
    水字第12314月號公告，為水土保持法第3條第3款後段之山
    坡地範圍，是在公告前，被告甲○○於上開山坡地之開挖、
    採取土石等行為，即非違反水土保持法之禁制規範，原判決
    認甲○○在水土保持法公布施行後至台灣省政府公告前揭山
    坡地為水土保持法第3條第3款後段之山坡地範圍前，亦犯有
    水土保持法第32條第1 項之罪，顯適用法則不當。（三）水
    土保持法第32條第1 項前段係以「在公有或私人山坡地或國
    、公有林區或他人私有林區內未經同意擅自墾殖、占用或從
    事該法第8條第1項第2款至第5款之開發、經營或使用，致生
    水土流失或毀損水土保持之處理與維護設施」為構成要件，
    含有竊佔罪之性質；故該罪名之成立，應以在公有或私人山
    坡地或國、公有林區或他人私有林區內，未經同意擅自墾殖
    、占用或從事該法第8條第1項第2款至第5款之開發、經營或
    使用為限，若係在自己所有山坡地內為前述行為，即無成立
    上開罪名之餘地。本件山坡地係元記公司或被告所有，被告
    為元記公司負責人，則其在上開山坡地之開發利用，茍有未
    依規定之行為，亦屬有無違反水土保持法第12條、第13條規
    定，得否依該法第33條第3 項處罰之問題，尚難遽以該法第
    32條第1 項論處罪刑。原判決遽認被告及共同被告黃明海犯
    水土保持法第32條第1項之罪，亦屬違誤。
五、再查，依法應於審判期日調查之證據雖已調查，而其內容未
    明瞭者，即與未經調查無異，如遽行判決，仍屬應於審判期
    日調查之證據而未予調查，尚不得遽對被告為有利或不利之
    認定。又水土保持法第32條第1項與第33條第3項前段之罪，
    同係以致生水土流失或毀損水土保持之處理與維護設施者，
    為構成要件；所謂致生水土流失乃實害犯，而此實害之結果
    ，自應依證據認定之。原審判決僅述被告甲○○、乙○○、
    丙○○、丁○○採取砂石；甲○○、王運生、黃明海等傾倒
    堆積土石，未作擋土牆等防護措施有造成沖蝕、坍塌之虞，
    對鄰地造成影響，有台北縣政府前開會勘驗紀錄在卷可查，
    被告行為有破壞地表或地下水源涵養及水、土壤或其他環境
    受污染等情形。然此論述對於「致生水土流失」等情，難謂
    具體明確。上訴人行為是否已致生水土流失結果，此與本件
    事實如何為法律適用攸關，自應詳予調查釐清並論述說明。
    原審就上情未詳予查清，逕以上開非明確證據為不利上訴人
    之認定，屬查證未盡且理由欠備，此遽行判決，難昭折服。
    被告提起上訴否認犯罪，雖無可取，惟原判決既有上開可議
    ，即屬無可維持，應由本院將原判決關於被告部分撤銷改判
    。爰審酌被告為經營磚窯廠破壞水土保持行為長達數年，其
    犯罪致生水土保持之損害程度，及其品性、生活狀況、智識
    程度，犯罪後之態度等一切情狀，量處被告有期徒刑七月，
    以示懲儆。被告犯罪時間在96年4 月24日前，所犯符合中華
    民國九十六年罪犯減刑條例規定，依法減為有期徒刑三月又
    十五日，且依法諭知易科罰金之折算標準。末查，被告未曾
    因故意犯罪受有期徒刑以上刑宣告，有被告前科表在卷可稽
    ，本件被告所犯罪之土地，均係經營之元記公司或自己所有
    ，並非占用他人土地，卷內亦無證據可認已造成鄰居之重大
    損害，歷經多年審理，被告應知警惕，無虞再犯，本院因認
    上開刑之宣告以暫不執行為當，且被告犯罪在新法施行前，
    新法施行後，緩刑宣告，應適用新法第74條規定（最高法院
    九十五年第八次刑事庭會議決議參照），自不生新舊法比較
    之問題，應逕依修正後刑法第74條第1項第1款規定宣告緩刑
    三年，以勵自新。扣案之挖土機2台、ＦＨ－498號、ＧＪ－
    841號、ＦＨ－697號大貨車，為一般建築工程及載運物品常
    用機具車輛，於客觀上既非專供處理廢棄物所用，以之處理
    廢棄物，其犯罪情節尚屬輕微，且非違禁物，尚無宣告沒收
    之必要，併此敘明。
據上論斷，應依刑事訴訟法第369條第1項前段、第364條、第299
條第1項前段、水土保持法第33條第3項前段、刑法第2條第1項、
第11條前段、第74條第1項第1款，修正前刑法第28條、第41條第
1項前段，中華民國九十六年罪犯減刑條例第2條第1項第3款、第
7條第2項、第9條，修正前罰金罰鍰提高標準條例第2條，判決如
主文。
本案經檢察官羅榮乾到庭執行職務
中    華    民    國    97    年    1     月    9     日
                  刑事第十四庭審判長法  官  陳志洋
                                    法  官  沈宜生
                                    法  官  蔡聰明
以上正本證明與原本無異。
如不服本判決，應於收受送達後十日內向本院提出上訴書狀，其
未敘述上訴之理由者並得於提起上訴後十日內向本院補提理由書
（均須按他造當事人之人數附繕本）。
                                    書記官  陳建邦
中    華    民    國    97    年    1     月    9     日
水土保持法第33條：
有下列情形之一者，處新台幣6萬元以上30萬元以下罰鍰：
一、違反第8條第1項規定未依水土保持技術規範實施水土保持之
    處理與維護，或違反第22條第1 項，未在規定期限內改正或
    實施仍不合水土保持技術規範者。
二、違反第12條至第14條規定之一，未先擬具水土保持計畫或未
    依核定計畫實施水土保持之處理與維護者，或違反第23條規
    定，未在規定期限內改正或實施仍不合水土保持技術規範者
    。
前項各款情形之一，經繼續限期改正而不改正者或實施仍不合水
土保持技術規範者，按次分別處罰，至改正為止，並令其停工，
得沒入其設施及所使用之機具，強制拆除及清除其工作物，所需
費用，由經營人、使用人或所有人負擔。
第1項第2款情形，致生水土流失或毀損水土保持之處理與維護設
施者，處6月以上5年以下有期徒刑，得併科新台幣60萬元以下罰
金；因而致人於死者，處3 年以上10年以下有期徒刑，得併科新
台幣80萬元以下罰金；致重傷者，處1年以上7年以下有期徒刑，
得併科新台幣60萬元以下罰金。


司法院資訊處製作；財團法人民間司法改革基金會備份。
